【裁判字號】    88,自,223
【裁判日期】    891020
【裁判案由】    竊佔
【裁判全文】
臺灣板橋地方法院刑事判決                          八十八年度自字第二二三號
    自  訴  人  戊○○
                己○○
    被      告  丁○○
                乙○○
                丙○○
右列被告等因竊占等案件，經自訴人提起自訴暨追加自訴，本院判決如左：
    主  文
丁○○被訴竊占如附圖Ｃ部分無罪；其餘被訴竊占部分免訴。
乙○○、丙○○均無罪。
    理  由
一、自訴意旨詳如附件自訴狀所載。
二、無罪部分：
    (一)、按犯罪事實應依證據認定之，無證據不得推定其犯罪事實。又不能證明被告
        犯罪者，應諭知無罪之判決，刑事訴訟法第一百五十四條、第三百零一條第
        一項分別定有明文。刑事上所謂之證據，係指足以認定被告確有犯罪行為之
        積極證據而言，且該項證據須合於被告犯罪事實之認定，始得採為斷罪資料
        ，是若積極證據不足為不利於被告事實之認定時，基於罪證有疑，利於被告
        之法則，即應為有利於被告之認定，更不必有何有利之證據（最高法院二十
        九年上字第三一○五號、三十年上字第八一六號判例意旨參照）。又事實之
        認定，應憑證據，如未能發現相當證據，或證據不足以證明，自難以推測或
        擬制之方法，以為裁判基礎（同上法院四十年臺上字第八六號判例意旨參照
        ），且為刑事訴訟法上證明之資料，無論其為直接、間接證據，均須達於通
        常一般之人均不致於有所懷疑，而得確信其為真實之程度，始得據為有罪之
        認定，若其關於被告是否犯罪之證明未能達此程度，而有合理性懷疑之存在
        ，致法院無從形成有罪之確信，根據「罪證有疑，利於被告」之證據法則，
        即不得遽為不利於被告之認定（參照同上法院七十六年臺上字第四九八六號
        判例意旨）；再者，自訴人之指訴是否與事實相符，仍應調查其他證據以資
        審認，換言之，即必須藉由補強證據之存在，以增強或擔保自訴人陳述之證
        明力，該自訴人之陳述，始適合作為認定犯罪事實之基礎（同上法院五十二
        年臺上字第一三○○號判例意旨參照）。合先敘明。
    (二)、被告丁○○、乙○○部分：
        訊之被告乙○○供述略以：「店是向丁○○租的，車庫不是我的，社區弄的
        ，之前別人留下來我用的，未占自訴人土地，我無竊占之意思」等語。訊之
        自訴人戊○○陳稱：「該Ｃ部分只係停車位，停放乙○○子女之車輛（見本
        院八十九年四月十二日訊問筆錄）；搭了整排車棚，何人搭的我不是很清楚
        ，應是共同出資，用是乙○○在用，應是那一排人找人作的，八十五年年底
        前後（見本院八十九年九月二十七日訊問筆錄）」等語。訊之自訴人己○○
        稱：「戊○○有說過，是誰蓋車棚我想不起來，丁○○蓋的，我想不起來，
        戊○○告訴我七十三年違建，但不知竊占，從頭到尾均由戊○○處理，我都
        不知道」等語（見本院八十九年九月二十七日訊問筆錄）。因之，自訴人一
        稱係停放乙○○之車子，但不知何人所蓋的，一稱丁○○蓋的車棚，是就此
        陳述觀之，縱令被告乙○○之子、女有使用該車位之情事，亦非可據以推虛
        而認為係被告丁○○、乙○○所為竊佔Ｃ部分之犯行。至於被告乙○○只係
        單純使用被告丁○○原已罹於追訴權時效房屋之使用行為（即Ａ、Ｂ部分）
        ，核與竊占要件，非屬等同。據上，並無證據證明被告乙○○、丁○○分別
        有為此一部份之竊占犯嫌。
    (三)、被告丙○○部分：
        自訴所指被告丙○○惡意介入，接續竊占系爭土地，虛捏事實，利用法院程
        序移花接木，換人占有，其行為恐已觸犯刑法第二百十四條之偽造文書罪云
        云，經查：
        1.訊之被告丙○○陳稱：「只是將錢借給丁○○，純是借貸關係其他的他們
          糾紛，我不知丁○○與自訴人有何關係」等語。
        2.被告丙○○、丁○○間，縱有相關之金錢上往來，被告丙○○依據相關法
          律程序為之主張本身既有之債權債務關係，於自訴人而言，或認為其間，
          已經有債務之關係，衡之常理，應勢如水火，詎每次開庭前後，兩人均同
          進同出，復於庭外交頭接耳，密商良久等，加以推測比擬認為被告丙○○
          有介入此一竊占情事，自係自訴人本身就人性觀點所為虛擬，因之，被告
          丙○○、丁○○間之金錢借貸、財物往來細節若何？非自訴人所能干涉、
          置喙，亦核與本件竊佔罪嫌無涉。更不得以所謂柳某前債未清，為何陸續
          再借予曾某，而質疑被告丙○○之介入竊占行為，因此，自訴人所指之相
          關借款細節加以質疑，指為被告丙○○有竊占或使公務員登載不實之犯行
          ，自係屬自訴人之推測而已。而自訴人戊○○所陳亦未能證明丙○○有為
          接續被告丁○○、乙○○之使用行為，進而為本身之竊占犯行，是應認為
          僅係自訴人戊○○本身所生質疑虛擬矣。
    (四)、據上所述，不能證明被告丁○○、乙○○分別就附圖所示Ａ、Ｂ、Ｃ部分有
        竊佔之犯行，亦不能證明被告丙○○有自訴人所指之犯行，此外，復查無其
        他積極證據證明被告等有何自訴人所指之犯行，因均不能證明其等犯罪，自
        應為無罪之諭知。
三、免訴部分：
    (一)、按案件時效已完成者，應諭知免訴之判決，刑事訴訟法第三百零二條第二款
        定有明文。
    (二)、訊據被告丁○○供述以：「房子是六十年蓋的，在六十四年取得房屋稅籍，
        房屋已經租予乙○○十餘年，只是最近才有定租約」等，另本院經依職權函
        准臺北縣土城戶政事務所八十九年五月三十一日八九北縣土戶字第○六○一
        六號函覆以：「本轄大暖路十號門牌編列資料，經查該址於六十四年六月一
        日由頂埔一九○之九三號編為現址」等。則本案被告丁○○租予被告乙○○
        之大暖路十號房屋建物，自可確認係於六十四年前既已存在。另觀之自訴人
        於向檢察官告訴被告乙○○、丁○○時，所舉之告訴狀亦陳明以：「被告丁○○原係媒介告訴人之父鄭明發購買該批土地之掮客，對當地各筆土地瞭如
        掌指，伊明知桃園水利會遲早會將系爭土地讓售告訴人，乃早期佈下陷阱，
        預先佔用，等待有朝一日，迫使告訴人礙於現狀，而屈從要索圖利」等（見
        八十八年度偵字第一五一七○號卷附補充告訴理由狀），且由自訴人所提出
        之土城市○○○段大暖坑小段0000-0000地號土地登記簿謄本（八十六年五
        月二十日列印），該登記細目：登記次序0001，所有權人己○○，登記原因
        ：買賣，原因發生日期：七十三年九月十二日；戊○○部分則係登記次序為
        二，登記原因為買賣，原因發生日期八十六年三月二十二日等，是知，如上
        所述，前後對照，暨參以自訴人所舉簽立於六十二年十一月十二日之不動產
        買賣契約書觀之，自訴所指竊占犯行成立之時已屬久遠矣。而訊之被告丁○○供述以：土城市○○路十號房屋是其所有，在六十二年完工（按：此對照
        臺北縣政府工務局六十三年一月十二日北建管字第一二○一號函覆准予完成
        ，見八十七年度偵字第二六四一九號偵查卷第三十五頁內文，是被告丁○○
        所辯應非無的。），當初蓋房屋有一點占到水利地，想向水利會買，到七十
        三年鄭先生才去買這土地，我建物在前應該有地上權等，訊之自訴人亦不否
        認其係於七十二年方始購買該系爭之土地，更且陳稱：房屋在我取得所有權
        時就有了，增建是浪板、石綿瓦，當時車庫是一層樓，但現在變成房屋也是
        一層樓等（見本院八十九年八月十一日訊問筆錄），因之，自訴人與被告丁○○相互間，就房屋已經存在之事宜所為之供述，難謂有何齟齬之處。
    (三)、再者，自訴人己○○陳稱：「（何時知道他們有房屋在那裡？）七十三年我
        向水利會買土地時就知道了，那塊地是我們兄弟共同購買的，七十三年我們
        買地時，Ａ部分只有房子，Ｂ部分沒有辦法確定何時建造，Ｃ部分確切時間
        也不能確定」等語（見本院八十九年八月二十八日訊問筆錄），訊之自訴人
        戊○○陳稱：Ａ、Ｂ部分之房屋係丁○○蓋的等語（見本院八十九年四月十
        二日訊問筆錄）。而訊之被告丁○○供稱：「不管Ａ或Ｂ都是六十二年已經
        建造，後來因為禁建沒蓋到二樓，自訴人購買土地時，我的二樓房子、車庫
        已經蓋好，到七十三年與己○○討論要如何處理」等語（見本院八十九年八
        月二十八日訊問筆錄），此可由自訴人於八十九年九月十五日所舉之刑事陳
        報狀（附於本院卷）陳明：「自訴人於七十三年標購本宗土地時，雖知悉系
        爭竊占之違建存在，惟不知有遭竊占之情事」等情，因之，對照觀之該系爭
        房屋之起造暨存在之時期，應已無疑義。
    (四)、查本件被告丁○○被訴涉犯刑法第三百二十條第二項之竊佔罪嫌，是竊佔罪
        罪重本刑為五年，依刑法第八十條第一項第二款規定，其追訴權時效期間為
        十年。本件自訴人遲至八十八年六月十一日（有本院收文日戳可查，按自訴
        人前於八十七年十一月二十六日，向臺灣板橋地方法院檢察署檢察官告訴乙○○竊佔在案，於八十八年三月二日再告訴丁○○竊佔，嗣於偵查程序尚未
        終結前，改向本院提起自訴）始對被告丁○○、乙○○提起本件竊佔自訴，
        又於本院程序進行中再對被告丙○○提出共同竊佔之自訴，因據上述，本案
        追訴權時效業已完成多時，是依前述，被告丁○○此一被訴部份，自應為免
        訴判決之諭知。
四、檢察官移送甲○（八十七年度偵字第二六四一九號、八十八年度偵字第一五一七
    ○號）部分，係原經自訴人向檢察官提起之告訴案件，於偵查程序進行中，自訴
    人改向本院提起自訴者，為同一案件，已併為審理如上述；另自訴人己○○於審
    判期日，經合法傳喚，無正當理由不到庭，爰不待其陳述逕為判決，均附此說明
    。
據上論斷，應依刑事訴訟法第三百四十三條、第三百三十一條第一項後段、第三百零
一條前段、第三百零二條第二款，判決如主文。
中      華      民      國    八  十  九    年      十      月  二  十  日
                                    臺灣板橋地方法院刑事第六庭
                                            法  官  黎錦福
右正本證明與原本無異。
如不服本判決，應於判決送達後十日內向本院提出上訴狀。
                                            書記官  戴尚榮
中      華      民      國    八  十  九     年     十      月  二十三  日


司法院資訊處製作；財團法人民間司法改革基金會備份。
